【裁判字號】    95,裁,874
【裁判日期】    950427
【裁判案由】    土地增值稅
【裁判全文】
最  高  行  政  法  院  裁  定
                                     95年度裁字第00874號
上  訴  人  甲○○○
訴訟代理人  乙○○
被 上訴 人  臺北市稅捐稽徵處
代  表  人  丙○○
上列當事人間因土地增值稅事件，上訴人不服中華民國93年11月
25日臺北高等行政法院92年度訴字第3425號判決，提起上訴。本
院裁定如下：
    主  文
上訴駁回。
上訴審訴訟費用由上訴人負擔。
    理  由
一、按對於高等行政法院判決之上訴，非以其違背法令為理由，
    不得為之，行政訴訟法第242條定有明文。同法第243條第1
    項規定，判決不適用法規或適用不當者，為違背法令；而判
    決有第243條第2項所列各款情形之一者，其判決當然違背法
    令。又提起上訴，應以上訴狀表明上訴理由並應添具關於上
    訴理由之必要證據，復為同法第244條第1項第4款及第2項所
    明定。準此，當事人提起上訴，如以原審判決有行政訴訟法
    第243條第1項不適用法規或適用不當為理由時，其上訴狀應
    有具體之指摘，並揭示該法規之條項或其內容；如以原審判
    決有第243條第2項所列各款情形之當然違背法令為理由時，
    其上訴狀應揭示合於該款之事實。如上訴狀未依此項方法表
    明，或其所表明者，顯與上開法條規定之情形不相合時，即
    難認為已對原審判決之違背法令有具體之指摘，其上訴自難
    認為合法。
二、本件上訴人於民國91年5月13日向被上訴人中北分處申報出
    售其所有臺北市○○區○○段1小段424號土地（應有部分17
    391/100000，下稱系爭土地）乙筆（地上建物門牌號碼為臺
    北市○○○路○段197號，共3層樓【下稱系爭建物】）移轉
    現值，並申請按自用住宅用地稅率課徵土地增值稅，經該分
    處核定系爭移轉土地面積之1/3即58.67平方公尺部分按自用
    住宅用地稅率，餘2/3即117.33平方公尺部分按一般用地稅
    率課徵土地增值稅。上訴人嗣於91年6月25日向該分處申請
    更正全部土地面積按自用住宅用地稅率課徵土地增值稅，為
    該分處以91年7月8日北市稽中北乙字第09161378400所否准
    。上訴人不服，申請復查，未獲變更，提起訴願，遭決定駁
    回，提起行政訴訟，經原審判決駁回。
三、上訴意旨略以：系爭土地合併前之坐落臺北市○○區○○段
    1小段430號土地，曾於89年11月30日向被上訴人申請系爭土
    地全部按自用住宅稅率核課地價稅獲准，當時之審查人員係
    書面審查，並未實地勘查，嗣後被上訴人發現有誤，1、2樓
    部分改按一般土地稅率課徵地價稅，惟依財政部87年10月14
    日台財稅第000000000號函釋，應准繼續適用。而上訴人與
    配偶於89年2月16日即於系爭建物之1樓設立戶籍，亦無上訴
    人或配偶、直系親屬於2、3棲設立戶籍，該分處核准系爭建
    物部分3樓部分可按自用住宅稅率部分課徵地價稅，足以證
    明系爭建物自上訴人配偶持有期間至贈與上訴人乃至被上訴
    人認定之系爭建物拆除日期（89年4月5日）止，均為1、2、
    3樓打通使用，且於89年3月29日至4月5日間，並無營業及出
    租情事。依土地稅法第9條規定及67年6月30日臺財稅第3424
    8號函釋，可知本案系爭土地全部面積均應按自用住宅用地
    稅率核課土地增值稅。然原審判決竟維持原處分僅1/3面積
    准按自用住宅用地稅率，核課土地增值稅，其餘2/3面積仍
    按一般用地核課土地增值稅，原審判決顯有行政訴訟法第24
    3條第1項之適用法規不當之違法情事，影響上訴人權益甚鉅
    等語。
四、經核原審判決對系爭建物因已於89年4月5日拆除，上訴人於
    91年5月13日出售系爭土地時，無法證明系爭建物2、3樓與1
    樓有打通合併實際供自用住宅使用，無從適用財政部87年10
    月14日台財稅第000000000號及67年6月30日臺財稅第34248
    號函釋，而與土地稅法第9條規定所稱自用住宅用地不符，
    僅能維持系爭建物拆除前1年內之使用狀態為3樓住家用，1
    、2樓營業用之認定，按系爭土地僅1/3面積准用自用住宅用
    地稅率，核課土地增值稅，其餘2/3面積仍以一般用地核課
    土地增值稅，認原處分及訴願決定，並無違誤等情，業已說
    明明確，上訴理由無非對原審認定事實及證據取捨之職權行
    使，指摘其為不當，難認為對該部分原審判決之如何違背法
    令已有具體之指摘，依首揭說明，其上訴為不合法，應予駁
    回。
五、依行政訴訟法第249條第1項前段、第104條、民事訴訟法第9
    5條、第78條，裁定如主文。
中    華    民    國    95    年    4     月    27    日
                  第三庭審判長法  官  趙  永  康
                              法  官  鄭  淑  貞
                              法  官  侯  東  昇
                              法  官  黃  淑  玲
                              法  官  林  文  舟
以  上  正  本  證  明  與  原  本  無  異
中    華    民    國    95    年    4     月    27    日
                              書記官  莊  俊  亨


司法院資訊處製作；財團法人民間司法改革基金會備份。
